【裁判字號】    92,訴,4601
【裁判日期】    921231
【裁判案由】    有關國防事務
【裁判全文】
臺北高等行政法院裁定                            九十二年度訴字第四六○一號
    原      告  甲○○
    被      告  國防部軍事情報局
    代  表  人  戴伯特（局長）
    訴訟代理人  乙○○
                丙○○
右當事人間因有關國防事務事件，原告不服國防部中華民國九十二年八月二十七日訴
誠字第○九二○○○○六四○號訴願決定，提起行政訴訟，本院裁定如左︰
    主  文
原告之訴駁回。
訴訟費用由原告負擔。
    理  由
一、按提起行政撤銷訴訟，以有行政機關違法之行政處分存在為前提，所謂行政處分
    ，乃中央或地方機關就公法上具體事件所為之決定或其他公權力措施而對外直接
    發生法律效果之單方行政行為，此觀行政訴訟法第四條第一項、訴願法第三條第
    一項規定甚明。至若行政機關所為單純之事實之敘述或理由之說明，既不因該項
    敘述或說明而生法律效果，自非行政處分，人民對之即不得提起行政訴訟，最高
    行政法院復著有四十四年判字第十八號判例可資參照。
二、本件原告主張經國防部軍事情報局受訓結業，派往大陸地區從事情報工作，被難
    返台後，向國防部人事參謀次長室陳情追認軍人身分及發給退伍令，國防部人事
    參謀次長室以九十年三月二十三日（九○）易日字第五二七五號函否准所請，原
    告不服，轉而向被告申請軍職辦退或榮民身分，經其以九十二年五月八日劍開字
    第○九二○○○六四六一號函知原告，原告不服，提起訴願，經國防部九十二年
    八月二十七日訴誠字第○九二○○○○六四○號函附九十二年決字第○八四號訴
    願決定認為係對非行政處分提起訴願，而為不受理決定，原告不服，遂向本院提
    起行政訴訟。
三、原告起訴意旨略以：原告並非逃港之大陸人士，而是自大陸福建省投奔自由來台
    的大陸人士，之後原告係受被告受訓結業，授以少尉軍階，並經宣誓，是已具實
    質上軍人身分。被告承認確有吸收並訓練及派遣至大陸出任務，被難返台給予補
    償金等事實，此部分為被告所不否認，益加證明原告的軍人身分。至於形式上為
    何沒有建立兵籍檔案資料，抑或是曾有軍籍資料，因年久遺失銷燬不得而知，概
    皆屬被告的疏失，要與原告無干。又據三○○○部隊所出具的證明書，明確載明
    為被難返台人員，原告既為該部隊的成員，當然是已具軍人身分。且當年國共內
    戰，國軍部隊敗走來台，沿途徵調青壯年充作兵員，都沒有軍籍資料可憑，也都
    是事後再陸續補正的，是其攸關權益身分的認定，宜從寬認定等語。
四、經查，原告所不服被告九十二年五月八日劍開字第○九二○○○六四六一號函復
    略以：「．．．說明：．．．二、陳情人甲○○主張具有軍人身分，經查業經主
    管機關國防部人事參謀次長室九十年三月二十三日易日第五二七五號書函：『林
    員身分經查證，係屬軍情局早年派遣未具軍人身分人員，且無軍籍資料可稽，有
    關追認軍人身分及發給退伍令乙節，基於依法行政，本室無憑予以辦理』函覆。
    三、承上所述，甲○○先生不具軍人身分（故亦無榮民身分），業經國防部人事
    主管機關正式函覆當事人在案，本局自無權限另為准駁之處分，．．．。」查該
    函文僅係就原告申請恢復軍人身分，被告引國防部人事參謀次長室九十年三月二
    十三日易日第五二七五號書函為內容，說明就是否追認軍人身分業經國防部人事
    參謀次長室認定在案，而被告無權另為准駁之處分等，是被告該函之說明，核屬
    欠缺法效性的觀念通知，而非行政處分，因此原告對之提起訴願，依照首揭規定
    及判例意旨，自非法之所許，是原告主張應准其提起行政訴訟救濟，非屬可採。
    從而訴願決定為不受理之決定，並無違誤。本件原告之訴既因不合法，應予駁回
    ，其餘實體上之主張，是否有據，即毋庸予以審究，併此明。
五、據上論結，本件原告之訴為不合法，爰依行政訴訟法第一百零七條第一項第十款
    後段、第一百零四條，民事訴訟法第九十五條、第七十八條，裁定如主文。
中      華      民      國    九十二    年     十二     月    三十一    日
                        臺 北 高 等 行 政 法 院   第 三 庭
                                           審 判 長 法  官  姜素娥
                                                    法  官  林文舟
                                                    法  官  陳國成
右為正本係照原本作成。
如不服本裁定，應於送達後十日內向本院提出抗告狀（須按他造人數附繕本）。
中      華      民      國    九十三    年      一      月      二      日
                                                    書記官  簡信滇


司法院資訊處製作；財團法人民間司法改革基金會備份。
